臺灣高雄地方法院民事判決　九十三年度家小字第六號
　　原　　　告　甲○○
　　被　　　告　乙○○
右當事人間給付生活費事件，經本院於民國九十三年八月二十五日言詞辯論終結，判
決如左：
    主      文
被告應給付原告新臺幣壹萬貳仟元。
原告其餘之訴駁回。
本件訴訟費用為新台幣壹仟元由被告負擔十分一，餘由原告負擔。
本判決第一項得假執行。
    事實及理由
一、原告起訴主張：兩造於民國七十五年十一月二十二日結婚，婚後育有一女黃友梅
    （七十六年八月十三日生），被告原按月給付原告生活費新台幣（下同）三千元
    ，詎被告於九十二年五月底竟趁兩造吵架原告返回娘家之際，置換住處門鎖，拒
    絕原告返家，且自九十一年六月起即拒不給付原告母女上開生活費，致原告母女
    之生活陷入困境，為此爰依法訴請被告給付自九十一年六月起至九十三年五月止
    ，每月三千元之生活費，合計十萬元等語（見卷第三二頁），並聲明：被告應給
    付原告十萬元。
二、被告則以：伊與原告同住期間確實按月給付原告三千元到五千元不等之生活費，
    然迄至被告應訴之日止（即九十三年八月二十五日止）原告已約有半年未與伊共
    同生活，伊並不了解原告離家之原因，惟伊偶以三字經之口頭禪斥罵原告，原告
    即動輒離家不歸，既原告性喜返回娘家居住，則伊在原告返回兩造住處之前，不
    願給付原告生活費等語置辯（見卷第四一頁）。並聲明：原告之訴駁回。
三、按「夫妻間如未以契約訂立夫妻財產制，依民法第一千零五條、第一千零二十六
    條之規定，夫於家庭生活費用有支付能力時，除妻有不得請求支付之法律上原因
    外，應由夫就其財產負擔之」，又「夫妻法定財產制關於家庭生活費用，除夫無
    支付能力時，由妻就其財產之全部負擔外，以由夫負擔為原則，如妻有正當理由
    而與夫分居時，夫仍應負擔妻之生活費用即家庭生活費用，此與法定扶養義務不
    同」分別有最高法院三十三年上字第六八五二號、五十年台上字第二七三七號判
    例要旨足資參照，是生活費用之請求以除妻有正當理由不能同居外，應與夫同居
    為其要件。經查：
　(一)證人即兩造所生女兒黃友梅到庭證稱：「我從小學開始就與父親分開住，因為我
　　小時候父親（即被告）就會打我，因此我一直都跟外婆同住，母親（即原告）白
　　天來照顧我，晚上才回到家裡與父親同住，‧‧‧九十二年八月開始母親就跟我
　　同住，沒有再回去與父親同住，最近這一年母親都沒有回去跟父親同住，父親之
　　前有沒有給母親生活費我不清楚‧‧‧我的生活費都是母親給我的，‧‧‧我的
　　學費也是母親支付的，父親從來沒有來探視我，‧‧‧從來沒有關心過我」等語
　　（見卷第四二頁），被告則坦承：伊確曾辱罵原告三字經，伊於兩造分居前確係
　　按月支付原告三千到五千元不等之生活費，惟兩造分居後伊即未再給付原告生活
　　費，迄至應訴之日止（即九十三年八月二十五日止）兩造分居已約半年，伊因與
　　岳母感情不好，故未曾前往原告娘家探視女兒黃友梅等語（見卷第四一、四三頁
　　），經核兩造與證人黃友梅就兩造究係自何時起分居之陳述均不相同，而證人黃
　　友梅亦表示就被告究有無給付原告生活費乙事並不知情，原告復未能提出其他積
　　極事證以茲證明被告自九十一年六月起即未給付原告生活費，依前揭證據資料所
　　示，僅足認兩造截至被告應訴之日止（即九十三年八月二十五日止）已分居半年
　　，於分居期間被告均未給付原告生活費，亦即兩造自九十三年二月分居迄今被告
　　均未給付原告生活費。
　(二)依證人黃友梅上開證詞所示，原告因被告與兩造所生女兒黃友梅、原告母親分居
　　二地，而自兩造女兒黃友梅讀國小時起（即自八十三年起）即須兩地來回奔波，
　　此一生活型態迄至九十三年五月原告起訴時止，已然行之有年，況婚姻之締結乃
　　建基於夫妻互敬、互重、互愛、相互扶助之誠摯情感基礎，被告既與原告締結婚
　　姻，其不僅應尊重原告之人格尊嚴，復應與原告相互扶持，分擔照顧兩造所生子
　　女黃友梅及原告母親之家庭責任，自不容被告恣意以侮辱女性之三字經等字眼辱
　　罵原告，屈辱原告之人格尊嚴，被告辯稱三字經係其口頭禪，伊偶以三字經辱罵
　　原告，原告即動輒返回娘家云云，乃飾詞狡辯，復漠視原告每日始須返回娘家照
　　顧兩造所生女兒黃友梅及原告母親之必要性，洵不足採，是認原告因遭被告施以
　　三字經辱罵之精神上不法侵害行為，而返回娘家照顧兩造所生女兒黃友梅及原告
　　母親，與被告分居迄今，係有正當理由與原告分居，揆諸前引判例說明，被告仍
　　應負擔家庭生活費用。本件兩造婚姻關係仍在繼續狀態中，家庭仍屬存在，有戶
　　籍謄本一件在卷足稽（見卷第十二至十三頁），被告自九十三年二月迄今，既未
　　給付家庭生活費用，則原告主張被告應給付原告自九十三年二月起迄九十三年五
　　月起訴時止之家庭生活費用，為有理由，逾此期間（即九十一年六月起至九十三
　　年一月止）之主張則因原告未能舉證以茲證明，不得准許。
四、次按「家庭生活費用，除法律或契約另有約定外，由夫妻各依其經濟能力、家事
    勞動或其他情事分擔之」民法第一千零三條之一定有明文。原告主張兩造分居前
    被告均按月給付原告三千元之家庭生活費用，被告亦坦承兩造共同生活期間伊確
    實按月支付原告三千至五千元不等之生活費（見卷第四一頁），堪認兩造就被告
    每月應分擔家庭生活費用三千元至五千元已有協議，原告請求被告按月給付家庭
    生活費三千元係屬有據，是以原告請求被告給付九十三年二月起至九十三年五月
    止，每月三千元之生活費用，共計一萬二千元（即[5-2+1]x3000=12000）為有理
    由，應予准許，逾前開範圍之請求則為無理由，應予駁回。
五、又本件原告請求給付金錢之訴訟標的金額在十萬元以下，應適用小額訴訟程序，
    依民事訴訟法第四百三十六條之十九第一項規定，法院為訴訟費用之裁判時，應
    確定其費用額，再者因財產權而起訴，其訴訟標的之金額在十萬元以下部分，徵
    收一千元裁判費，民事訴訟法第七十七條之十三亦有明定。經查本件原告起訴之
    訴訟標的金額為十萬元，應徵裁判費一千元，復經原告於起訴時預為繳納，有裁
    判費繳費收據一紙在卷足憑（見九十三年雄家小調字第五號給付生活費事件卷第
    五頁），本件原告為一部勝訴、一部敗訴，依民事訴訟法第七十九條規定，其訴
    訟費用應按原告勝訴、敗訴之比例分擔之，爰酌判決如主文第三項所示。
六、末按民事訴訟法第四百三十六條之二十規定，法院為被告敗訴之判決時，應依職
    權宣告假執行，爰依前開規定宣告原告就被告敗訴部分得為假執行如主文第四項
    所示。
七、據上論結：原告之訴為一部有理由，一部無理由，依民事訴訟法第四百三十六條
    之二十三、第四百三十六條、第七十九條、第四百三十六條之十九第一項、第四
    百三十六條之二十之規定，判決如主文。
中　　　華　　　民　　　國　　九十三　　　年　　　九　　　月　　十五　　日
                              臺灣高雄地方法院家事庭
~B法　　　官　賴文姍
右為正本係照原本作成。
如不服本判決，應於送達後廿日內，向本院提出上訴狀並表明上訴理由，如於本判決
送達前提起上訴者，應於判決送達後十日內補提上訴理由書（須附繕本）。
中　　　華　　　民　　　國　　九十三　　年　　　九　　　月　　　十五　　日
~B法院書記官　黃國忠
